【裁判字號】    98,抗,230
【裁判日期】    981230
【裁判案由】    拍賣抵押物
【裁判全文】
臺灣臺中地方法院民事裁定               98年度抗字第230號
抗 告 人  乙○○
相 對 人  台中商業銀行股份有限公司
法定代理人 甲○○
上列當事人間拍賣抵押物事件，抗告人對於本院簡易庭民國98年
8月19日所為98年度司拍字第841號裁定提起抗告，本院合議庭裁
定如下：
    主  文
原裁定廢棄。
相對人在第一審之聲請駁回。
聲請及抗告程序費用新台幣肆仟元由相對人負擔。
    理      由
一、按抵押權人聲請拍賣抵押物，須於債權已屆清償期而未受清
    償者，始得聲請法院拍賣抵押物，民法第873條定有明文。
    又因聲請拍賣抵押物係屬非訟事件，採形式審查理論，抵押
    權人向法院聲請拍賣抵押物，法院自程序上應審查之拍賣要
    件有二：(一)抵押權有無依法登記；(二)債權是否已屆清償期而
    未受清償者。以作為是否許可強制執行之依據。如其債權未
    屆清償期者，即不應裁定准許拍賣抵物甚明。
二、相對人於原審以：因債務人李豐郡於(1)97年4月12日(2)96年4
    月12日(3)96年2月14日向聲請人借款(1)15,000,000元(2)5,000
    ,000 元(3)20,000,000元，約定有利息及違約金，清償日期
    為(1)98年4月12日(2)99年4月12日(3)101年2月14日，應按月繳
    納本息，如一次未履行，即喪失期限利益。詎債務人自(1)98
    年4月12日(2)98年5月12日(3)98年5月14日起即未繳納本息，
    應視同全部到期，計尚(1)1,500,000元(2)3,197,158元(3)6,31
    2,702元之本金、利息及違約金等，並據提出他項權利證明
    書、抵押權設定契約書、土地暨建物登記謄本、借據、繼承
    系統表及本院家事庭覆函等影本為證，為此聲請拍賣抵押物
    以資受償。又，因債務人李豐郡於98年2月2日死亡，乙○○
    為其繼承人併予敘明。經原裁定法院認無不合而准許拍賣系
    爭土地。
三、本件抗告意旨略以：抗告人所有如98年司拍字第841號裁定
    准予拍賣一事提出抗告，因抵押權人即相對人准許展延並與
    抗告人簽定增補借據寬緩借款期限，爰依法提起抗告等語。
四、經查：
  (一)按定有清償期者，債權人不得於期前請求清償，民法第316
    前段定有明文。又約定之清償期及清償條件，雖不得由單方
    之意思而為變更，惟其變更，倘經雙方意思表示合致，本諸
    契約自由原則，自非法所不許，並於雙方以意思表示合致而
    變更原定契約之清償期及清償條件後，雙方間之法律關係即
    應依渠等變更後之約定為依據。
  (二)本件相對人前雖於原審主張債務人李豐郡於(1)97年4月12日
    (2)96年4月12日(3)96年2月14日向聲請人借款(1)15,000,000元
    (2)5,000,000元(3)20,000,0 00元，然因債務人李豐郡於98
    年2月2日死亡，乙○○為其繼承人，而因債權屆期不為清償
    ，爰聲請拍賣抵押物云云。並提出他項權利證明書、抵押權
    設定契約書、土地暨建物登記謄本、借據、繼承系統表及本
    院家事庭覆函等影本為憑。經本院審查其拍賣要件，固可認
    定抵押權已依法登記在案，並有相對人提出之他項權利證明
    書、不動產登記簿謄本及抵押權設定契約書等件附卷可稽。
    然依抗告人抗告狀附具之98年8月27日增補借據影本3紙，其
    記載抗告人向相對人借款(1)15,000,000元(2)5,000,000元(3)
    20,000,000元，同意寬緩至(1)99年12月31日(2)99年2月12日
    (3)99年2月14日到期等語，相對人於本院調查時到庭陳述稱
    ：確實與抗告人於98年8月27日就系爭3筆債務簽立增補借據
    如抗告狀所附借據影本所示，目前抗告人依增補借據所訂條
    件並無遲延繳款之情事等語（參照本院98年10月19日訊問筆
    錄），核與抗告人之陳述相符，是抗告人上開抗告意旨，均
    堪信為真實。
  (三)則本件即抗告人與相對人間就系爭不動產所擔保之債權，業
    經以意思表示之合意而變更其債務之清償期，且依其變更後
    之約定，其清償期尚未屆至，且抗告人目前仍依增補借據之
    約定按期清償，並無違約情事，相對人復未釋明有其他借貸
    或債務存在。從而，系爭借款債權既未屆清償期，揆諸前揭
    說明，法院即無從准許拍賣抵押物。原裁定准許拍賣抵押物
    ，容有未合。抗告人聲明廢棄原裁定，為有理由，應由本院
    予以廢棄，並裁定如主文第2項所示。
五、未按對於非訟事件，依法應由關係人負擔費用者，法院裁定
    命關係人負擔時，應一併確定其數額，非訟事件法第24條第
    1項定有明文。爰依法確定原審與抗告程序費用額如主文第3
    項所示（計算式：原審程序費用3,000元+抗告審程序費用1,
    000元=4,000元）。
六、據上論結，本件抗告為有理由，依非訟事件法第46條、第21
    條第2項、第24條第1項，民事訴訟法第492條、第78條、第
    85條第1項，裁定如主文。
中    華    民    國    98    年    12    月    30   日
            民事第一庭審判長  法  官  張瑞蘭
                              法  官  陳學德
                              法  官  陳文爵
正本係照原本作成。
如不服本裁定，僅得於收受本裁定正本送達10日內，以適用法規
顯有錯誤為理由，向本院提出再抗告狀（須附繕本一份及繳納再
抗告裁判費新台幣1,000元），經本院許可後始可再抗告，前項
許可以原裁定所涉及之法律見解具有原則上重要性者為限。
中    華    民    國    98    年    12    月    31   日
                              書記官  施玉卿

司法院資訊處製作；財團法人民間司法改革基金會備份。
